臺灣高等法院刑事判決
108年度上易字第2541號
上  訴  人  
即  被  告  鄭明君




上列上訴人因竊盜案件，不服臺灣臺北地方法院108年度易字第8
84號，中華民國108年11月27日第一審判決（起訴案號：臺灣臺
北地方檢察署108年度偵字第10595號），提起上訴，本院判決如
下：
    主  文
原判決撤銷。
鄭明君犯竊盜罪，處拘役伍拾日，如易科罰金，以新臺幣壹仟元
折算壹日。
    事  實
一、鄭明君意圖為自己不法所有之竊盜犯意，於民國108年4月15
    日清晨5時45分許，在臺北市○○區○○路000號前，見田鑠汶因
    酒醉倒臥路邊花臺上，認有機可乘，兩度坐於倒臥之田鑠汶
    旁，乘機翻搜田鑠汶之隨身物品，並竊取田鑠汶置放於胸前
    包包內之黑色短皮夾1只及紅色罐裝香水1瓶得手，因見警員
    許泰英騎乘機車巡邏途經該處，即躲入一旁天橋下，旋將竊
    得之黑色短皮夾1只及紅色罐裝香水1瓶棄置於天橋下隱密處
    。嗣因員警許泰英見鄭明君形跡詭異，遂至田鑠汶倒臥處對
    鄭明君盤查，並喚醒田鑠汶至天橋下察看，乃發現田鑠汶上
    開遭竊之黑色短皮夾及紅色罐裝香水，復調閱現場監視器錄
    影畫面確認後，查悉上情。
二、案經田鑠汶訴由臺北市政府警察局信義分局報告臺灣臺北地
    方法檢察署檢察官偵查起訴。
    理  由
壹、證據能力部分：
一、按被告以外之人於審判外之言詞或書面陳述，除法律有規定
    者外，不得作為證據，刑事訴訟法第159條第1項定有明文。
    又被告以外之人於審判外之陳述，雖不符刑事訴訟法第159
    條之1至第159條之4之規定，而經當事人於審判程序同意作
    為證據，法院審酌該言詞陳述或書面陳述作成時之情況，認
    為適當者，亦得為證據；當事人、代理人或辯護人於法院調
    查證據時，知有同法第159條第1項不得為證據之情形，而未
    於言詞辯論終結前聲明異議者，視為有前項之同意，刑事訴
    訟法第159條之5亦有明文。查本件檢察官、上訴人即被告鄭
    明君於言詞辯論終結前，均未就本院所認定犯罪事實而經調
    查採用之證據之證據能力予以爭執（見本院卷第53至56頁、
    第75至76頁），本院復審酌各該證據作成時之情況，尚無違
    法及證明力明顯過低之瑕疵，認以之作為證據應屬適當，揆
    諸上開規定，本件經調查之證據，均有證據能力。
二、至於本院所引之非供述證據部分，並無證據證明係公務員違
    法取得，亦無依法應排除其證據能力之情形，應有證據能力
　　。
貳、實體部分：
一、認定犯罪事實所憑之證據及理由：　　
　㈠訊據被告固坦承其住在南山大樓附近，並於108年4月15日在
    南山大樓附近散步、運動時，有看到告訴人田鑠汶醉倒該處
    睡覺等情，然矢口否認有何竊盜犯行，辯稱：伊住在南山大
    樓附近，當天早上到南山大樓附近散步、運動時，突然肚子
    痛想上廁所，所以就想到天橋下解決，後來警察騎乘機車過
    來叫伊出來，說伊鬼鬼祟祟，經伊表示因肚子痛想上廁所，
    警察又問伊有沒有拿別人的東西，伊回答沒有，並告知警察
    伊的身分、電話及住址，後來警察在5公尺外發現香水及皮
    夾，就將告訴人叫起來，告訴人說香水及皮夾是其所有的東
    西，警察就呼叫支援將伊上手銬押往派出所，伊覺得很唐突
    ，伊只是肚子痛想上廁所，竟被誣賴偷東西云云。然查：
　⒈告訴人於108年4月15日凌晨4時許在KLASH夜店飲酒結束，因
    不勝酒力躺在南山廣場花圃旁，告訴人的皮夾、香水是放在
    其胸前的包包內，卻遭人竊取後棄置天橋下，嗣經警員將告
    訴人叫醒並確認遭人棄置天橋下之皮夾、香水係告訴人所有
    等情，業據證人即告訴人田鑠汶於警詢時指述在卷（見臺灣
    臺北地方檢察署108年度偵字第10595號【下稱偵卷】第27至
    28頁），核與原審勘驗警員許泰英所配戴之密錄器的錄影畫
    面檔案結果相符（見臺灣臺北地方法院108年度易字884號卷
    【下稱原審卷】第64至65頁），復有案發現場監視錄影擷取
    畫面（見偵卷第43至47頁）、員警密錄器擷取畫面（見偵卷
    第49至51頁）、贓物認領保單（見偵卷第41頁）在卷可稽，
    是此部分之事實，首堪認定。
　⒉證人即警員許泰英於原審中證稱：伊於108年4月15日3時至6
    時值勤，當時的勤務是取締重大交通違規，也就是取締酒後
    駕車；當天4時許，告訴人一行4人酒氣很重，從華納威秀出
    來，伊有警告他們不可以酒後駕車，後來其中3人離去，只
    剩告訴人，伊覺得告訴人會酒駕騎車離去，就一直注意他；
    在5時40分左右，伊騎車過去，發現有一個人扶著告訴人，
    手摸在告訴人身上，那個人與前述和告訴人同行的人年紀不
    同，伊在騎車繞一圈回來後，就看到有一個人閃進天橋樓梯
    下面，伊馬上騎車往前，跑到樓梯下，叫該人不要動，伊往
    回看，發現樓梯下有一個皮夾、一瓶香水；伊確定閃進天橋
    下的人就是摸告訴人身體的人，因為衣服穿著是一樣的等語
    （見原審卷第102至103頁）。茲經原審勘驗案發現場監視器
    錄影結果，亦見告訴人倒臥於臺北市○○路000號附近花圃平
    臺上時，先有1名男子（因畫面解析度差不能看出臉型，惟
    腳穿鞋尖部位為白色的鞋，身穿褲子有白色紋路，其餘衣物
    難以辨識，下稱A 員）坐在告訴人身旁，翻找告訴人隨身物
    品後，往天橋下方離開畫面，後又有1名男子（因畫面解析
    度差不能看出臉型，惟腳穿鞋尖部位為白色的鞋，身穿深藍
    色褲子有白色紋路，著深色上衣，下稱B員），自天橋下方
    出現，翻找告訴人身上物品後朝天橋下方離開畫面，有原審
    勘驗筆錄及擷圖在卷可憑（見原審卷第62至63頁、第69至71
    頁），經比對上開A員、B員所穿鞋子鞋尖部位均為白色，所
    穿褲子亦同有白色紋路，堪認A員、B員為同一人，而該人衣
    著復與案發當天穿著白色鞋尖鞋子、刷白之深色牛仔褲、深
    色羽絨背心之被告相吻合（見原審卷第67頁），足徵上開A
    員、B員確為被告無訛。再者，當天自天橋下步出之人為被
    告等情，為被告坦白承認（見偵卷第60頁），並有密錄器翻
    拍畫面在卷可佐（見原審卷第67頁），且證人許泰英騎車經
    過案發現場時，確有1人坐在案發現場的花臺旁之身影等情
    ，亦經原審勘驗證人許泰英配戴之密錄器錄影畫面屬實（見
    原審卷第105頁、第115頁）。總此，足認被告有於告訴人酒
    醉倒臥於路邊花臺時，兩度乘機翻搜告訴人之隨身物品，並
    竊取告訴人置放胸前包包內之黑色短皮夾1只及紅色罐裝香
    水1瓶得手，至為明灼。
　⒊被告雖以其因肚子痛想要上廁所，竟被誣賴偷東西云云置辯
    。然證人許泰英於原審中證稱：伊看到被告時，被告要從天
    橋的縫隙走過去，伊叫被告出來，被告說要小便，但伊沒有
    看到被告有脫褲子或小便的動作，也沒有看到大便的痕跡等
    語（見原審卷第104至105頁），苟無其他事證可資參佐被告
    所辯情詞較為可信，自不足為有利被告之認定。
　⒋被告雖另辯稱：警方密錄器錄影畫面中之人影與案發現場監
    視器錄影畫面中坐於告訴人身旁之人均非伊本人，是告訴人
    自己亂丟東西，丟到哪裡都不知道，東西不是伊拿的云云。
    惟查：⑴上開案發現場監視錄影中所錄得之人均為被告無訛
    ，已如前述，又依原審勘驗案發現場監視器畫面結果，被告
    第二次坐在告訴人所倒臥的位置下方，翻找告訴人身上財物
    後，往天橋下方離去，離去後約46秒警員許泰英即出現於畫
    面中等情，有原審勘驗案發現場監視器錄影畫面所製作之勘
    驗筆錄在卷可憑（見原審卷第63頁），足見警員許泰英確係
    於被告第二次竊取財物後不久即到場，並當場發現被告。況
    且，原審勘驗案發現場監視器錄影畫面約有4分鐘之久，除
    實施竊盜之人外均無其他行人，可知本案案發時間為清晨，
    案發地點附近少有行人，而本案發生於清晨時分，於實施竊
    盜之人離去後短短46秒時間內，被告恰巧穿著與實施竊盜者
    相同款式衣褲、鞋子，出現於案發現場之或然率，顯然微乎
    其微。再者，參以被告於108年4月15日警詢中先係供稱
　　：伊有坐在告訴人旁3公尺的椅子上云云，旋於同日警詢時
    則改稱：伊沒有在告訴人旁邊，只是在天橋樓梯下小便云云
    （見偵卷第13頁），衡情警方密錄器錄影畫面中之人影與案
    發現場監視器錄影畫面中坐於告訴人身旁之人倘均非被告本
    人，被告於接受警方詢問時，應會立即否認，豈有反覆其詞
    之理？是被告此部分所辯應屬臨訟卸責之詞，難以採信。⑵
    依證人許泰英於原審中證稱：告訴人與其他3人走出夜店是4
    時許，他們走到花臺站著聊天，後來走掉3人，伊覺得告訴
    人會酒駕騎車離去，就一直注意人，在伊監視告訴人的過程
    中，並沒有看到告訴人有亂丟東西等語（見原審卷第103頁
    、第106至107頁），益見證人許泰英為防止告訴人酒後駕車
    ，自告訴人從夜店走出至案發地點期間，均在其監視下，但
    並無看到告訴人亂丟東西，是以被告此部分所辯，亦與事證
    不符，不足採憑。
　㈡綜上所述，足認被告上開所辯，顯係圖卸飾詞，殊無可採。
　　本件罪證明確，被告犯行堪以認定，應予依法論科。
二、論罪：
  ㈠新舊法比較：
    按行為後法律有變更者，適用行為時之法律。但行為後之法
    律有利於行為人者，適用最有利於行為人之法律，刑法第2 
    條第1 項定有明文。查被告行為後，刑法第320條第1項規定
     ，於108年5月29日修正公布施行，並於同年5月31日生效。
    修正前第320條第1項條文為：「意圖為自己或第三人不法之
    所有，而竊取他人之動產者，為竊盜罪，處五年以下有期徒
    刑、拘役或五百元以下罰金。」修正後條文則為：「意圖為
    自己或第三人不法之所有，而竊取他人之動產者，為竊盜罪
     ，處五年以下有期徒刑、拘役或五十萬元以下罰金。」修
    正後規定已提高罰金刑之刑度，經比較新、舊法，修正後規
    定並未對被告較為有利，依刑法第2條第1項前段規定，應適
    用行為時即修正前刑法第320條第1項規定論處。
  ㈡核被告所為，係犯修正前刑法第320條第1項之竊盜罪。
　㈢按如數行為於同時同地或密切接近之時地實施，各行為之獨
    立性極為薄弱，依一般社會健全觀念，在時間差距上，難以
    強行分開，在刑法評價上，以視為數個舉動之接續施行，合
    為包括之一行為予以評價，較為合理，則屬接續犯，而為包
    括之一罪（最高法院98年度台上字第5679號判決意旨參照）
　　。本案被告於同一時、地，兩度自告訴人身上竊取告訴人所
    有之黑色短皮夾1只及紅色罐裝香水1瓶，侵害告訴人同一法
    益，乃基於一個犯罪決意接續而為，各舉動之獨立性極為薄
    弱，於法律評價上屬接續犯之實質上一罪，僅論以一罪足矣
    。
三、撤銷改判之理由：
  ㈠原審認被告上揭竊盜犯行罪證明確，予以論罪科刑，固非無
    見。惟按刑事審判旨在實現刑罰權之分配正義，故法院對於
    有罪之被告科刑，應符合罪刑相當之原則，使罰當其罪，此
    所以刑法第57條明定科刑時應審酌一切情狀，尤應注意該條
    所列10款事項以為科刑輕重之標準（最高法院106年度台上
    字第3347號判決意旨參照）。查原審未審酌被告前未曾因故
    意犯罪而受有期徒刑以上刑之宣告，有本院被告前案紀錄表
    在卷可佐（見本院卷第25至37頁），而本案係於清晨出外運
    動、散步時見告訴人酒醉倒臥路邊花臺上，乘機竊取告訴人
    置放胸前包包內之黑色短皮夾1只及紅色罐裝香水1瓶，價值
    不高，且已發還告訴人，遽以被告前有類似犯罪2件，業經
    法院判處罰金新臺幣（下同）5,000元、拘役20日確定在案
    ，又再犯本案之罪，即判處有期徒刑4月，並諭知如易科罰
    金，以1,000元折算1日，衡酌法益所受侵害之程度，稍嫌過
    重。被告上訴意旨否認犯行而對原判決所為指摘，雖無理由
    ，業據本院析述論駁如前（見理由欄貳一㈠），惟原判決既
    有上開可議之處，自屬無可維持，應由本院予以撤銷改判。
　㈡爰審酌被告不思循正道取財，竟為本件竊盜犯行 ，且於犯罪
    遭發覺後，仍矢口否認犯行，所為實屬不該，惟念及被告因
    貪慾圖便而為本件竊盜犯行，兼衡被告之犯罪後態度、品性
    素行、犯罪動機、目的、手段、生活狀況（已婚，曾從事賣
    菜工作，每月收入約10萬元）、教育程度為高中肄業、犯罪
    所得利益及所生損害，暨告訴人表示刑度由法院依法處理，
    沒有和解意願，有原審法院公務電話紀錄在卷可佐（見原審
    卷第39頁）等一切情狀，量處如主文第2項所示之刑，並諭
    知易科罰金之折算標準，以示懲儆。 
四、關於沒收：
    按犯罪所得，屬於犯罪行為人者，沒收之。但有特別規定者
　　，依其規定；犯罪所得已實際合法發還被害人者，不予宣告
    沒收或追徵，刑法第38條之1第1項、第5項分別定有明文。
    本案被告所竊取之黑色短皮夾1只、紅色罐裝香水1瓶均為警
    查扣並發還告訴人等情，有前述卷附之贓物認領保管單可參
    ，應認有刑法第38條之1第5項規定，已實際合法發還被害人
    之情形，不予宣告沒收或追徵。至告訴人於警詢時指稱：黑
    色短皮夾內尚有現金200元不見云云，然本案於查獲時經警
    對被告為附帶搜索結果，並未在被告身上發現現金200元等
    情，有臺北市政府警察局信義分局搜索扣押筆錄、扣押物品
    目錄表在卷可憑（見偵卷第33至37頁），難認被告確有此部
    分犯罪所得，且此部分未經檢察官起訴，法院亦不得就此部
    分宣告沒收及追徵，末此說明。
據上論斷，應依刑事訴訟法第369條第1項前段、第364條、第299
條第1項前段，刑法第2條第1項前段，修正前刑法第320條第1項
，刑法第41條第1項前段，刑法施行法第1條之1第1項、第2項前
段，判決如主文。
本案經檢察官林錦鴻提起公訴，檢察官陳正芬到庭執行職務。
中　　華　　民　　國　　109 　年　　3 　　月　　10　　日
                  刑事第三庭    審判長法　官  張惠立
　　　　　　　　　　　　　　　　      法　官  廖怡貞
　　　　　　　　　　　　　　　　      法　官  張江澤
以上正本證明與原本無異。
不得上訴。
                                      書記官  林明慧
中　　華　　民　　國　　109 　年　　3 　　月　　11　　日
附錄：本案論罪科刑法條全文
修正前中華民國刑法第320條
（普通竊盜罪、竊佔罪）
意圖為自己或第三人不法之所有，而竊取他人之動產者，為竊盜
罪，處5 年以下有期徒刑、拘役或 5 百元以下罰金。
意圖為自己或第三人不法之利益，而竊佔他人之不動產者，依前
項之規定處斷。
前二項之未遂犯罰之。